臺灣彰化地方法院民事判決　　　　　　　 100年度親字第34號
原　　　告　林佳萱
法定代理人　杜永秀
訴訟代理人　曾智群律師
複 代 理人　黃勃叡律師
被　　　告　林敬恩
　　　　　　林益丞
兼上二人
訴訟代理人　林虹
上三人訴訟
代理人　　　謝瓊釵
上列當事人間請求確認親子關係存在事件，經本院於中華民國一
百年七月二十日言詞辯論終結，判決如下：
    主      文
確認原告林佳萱與被告等之被繼承人林榮芳（男、民國○○年○
月○日生、國民身分證統一編號：Ｚ000000000號、民國九十七年
八月三日死亡）間之親子關係存在。
訴訟費用新臺幣參仟元由被告等負擔。
    事實及理由
一、原告起訴主張略以：原告為被繼承人林榮芳於中國大陸四川
    省犍為縣與生母杜永秀於民國（下同）88年3月10日所生。
    直至被繼承人林榮芳於97年8月3日因病於上海復旦大學附屬
    中山醫院急診室病逝之前，原告皆由被繼承人林榮芳及生母
    杜永秀進行照料，並有撫育之事實存在。惟被告等人不願承
    認前開事實，實有確認原告與被繼承人林榮芳間親子關係存
    在之必要，爰提起本件訴訟等語。並聲明如主文所示。
二、被告等均請求駁回原告之訴，並陳稱：同意由彰化基督教醫
    院為本案之親子鑑定等語。
三、得心證之理由：
（一）按臺灣地區人民與大陸地區人民間之民事事件，除本條例
      另有規定外，適用臺灣地區之法律。非婚生子女認領之成
      立要件，依各該認領人被認領人認領時設籍地區之規定。
      認領之效力，依認領人設籍地區之規定，臺灣地區與大陸
      地區人民關係條例第41條第1項、第55條各定有明文。本
      件原告為大陸地區人民，被告與被繼承人林榮芳等均為臺
      灣地區人民，有原告所提之戶籍謄本正本3份、出生醫學
      證明書影本及居民死亡醫學證明書影本等件在卷可稽。而
      前開條例就臺灣地區人民與大陸地區人民關於親子關係涉
      訟時，並無特別規定應適用之法律，且大陸地區並無相關
      之認領法規，故本件確認親子關係之訴之準據法，即應適
      用臺灣地區法律，合先敘明。
（二）按現行民事訴訟法中親子關係事件之規定，雖未定有確認
      親子關係訴訟之類型，但親子關係存否，不僅涉及相關當
      事人身份關係之確定，同時對於例如親權、扶養、法定代
      理甚至繼承等法律關係之成立或存在與否，皆產生重要之
      關連，是以親子關係存在與否之確定，所牽涉者並非僅係
      單純之法律事實，同時本類訴訟之標的即為身份上法律關
      係存否之確認，向來學說及實務上之見解亦皆承認親子間
      身份關係可以作為確認訴訟之標的，並將此種訴訟解為人
      事訴訟之一種，其程序，應準用（或類推適用）關於親子
      關係程序之規定。次按非婚生子女經生父認領者，視為婚
      生子女，其經生父撫育者，視為認領，民法第1065條第1
      項定有明文。而認領係一種意思表示，為單獨行為，無須
      得非婚生子女或生母之同意，為親屬上之特別法律行為，
      且認領為不要式行為，不以戶籍登記為要件。且非婚生子
      女經生父撫育者，並不限於教養，祗須有撫育之事實，即
      應視為認領；非婚生子女如有經其生父撫育之事實，即足
      以發生認領之效力，其撫育時間之久暫與認領效力之發生
      無關（司法院院字第1125號解釋、最高法院85年度臺上字
      第9號判決意旨參照）；及非婚生子女曾經其生父撫育者
      ，依民法第1065條第1項之規定，已因視為認領而取得婚
      生子女之身分，如其身分又為生父之繼承人所否認，而有
      提起確認身分之訴之必要，即非不得對於該繼承人提起，
      不因生父已死亡而受影響（最高法院70年度台上字第4778
      號判決參照），且非婚生子女，經生父認領或視同認領者
      ，為使其親子關係明確，該父母、子女或其他利害關係人
      ，自得提起確認親子關係存在之訴，此觀最高法院43年臺
      上字第1180號判例所載文義自明。本件原告主張為林榮芳
      之非婚生子女，且曾受林榮芳撫育，因視同認領而為林榮
      芳之婚生子女之身分，惟林榮芳亡故後，其繼承人即被告
      等均否定原告之身分，致原告是否為已故林榮芳之女處於
      不安之狀態，則原告對被告等提起本件確認親子關係存在
      之訴，有即受確認判決之法律上利益（最高法院42年度臺
      上字第1031號判例參照），並無不合，併敘明之。
（三）原告主張其係生母杜永秀自被告等之被繼承人林榮芳受胎
      所生，且曾受林榮芳撫育，已視為認領等情，業據原告提
      出戶籍謄本、出生醫學證明書影本、中國四川省成都市律
      政公證處出生公證書影本、居民死亡醫學證明書影本、常
      住人口登記卡影本、生活照片3張及銀行匯款憑單等件為
      證；且經本院囑託財團法人彰化基督教醫院進行血緣關係
      鑑定，該親子鑑定報告記載：「杜永秀為林佳萱之母親。
      不能排除林榮芳（林虹、林敬恩、林益丞之生父）與林
      佳萱之親子關係（即林佳萱之父親與林虹、林敬恩、林
      益丞之父親為同一人）。親子關係指數（CPI）為444.94
      。親子關係概率（PP）為99.78%」，可見原告與被告等之
      被繼承人即已故林榮芳間確具父子之真實血緣關係，且原
      告既係生母杜永秀與林榮芳所生，而林榮芳曾匯款予杜永
      秀供作原告之扶養費，而有撫育原告之事實，則依民法第
      1065條第1項之規定，雖視為婚生子女，但因林榮芳之繼
      承人即被告等均否認原告為林榮芳之子女，是以原告與林
      榮芳因親子關係所生之私法上權利義務存否即不明確，此
      等法律關係有無即有不安之狀態，並得以確認判決除去，
      原告應有即受確認判決之法律上利益，而得起訴請求確認
      。從而原告提起本訴，請求確認與林榮芳間之親子關係存
      在，為有理由，應予准許。
四、訴訟費用負擔之依據：民事訴訟法第78條、第85條第1項前
    段、第87條第1項。
中    華    民    國   100    年    8     月     3    日
                  家事法庭  法  官  吳俊螢
以上正本係照原本作成。
如對本判決上訴，須於判決送達後二十日之不變期間內，向本院
提出上訴狀（需附繕本）。
中    華    民    國   100    年    8     月     3    日
                            書記官  陳秀娟